臺灣板橋地方法院交通事件裁定　　　　96年度交聲字第1313號
原處分機關　交通部公路總局臺北區監理所蘆洲監理站
異　議　人　甲○○
上列異議人即受處分人因違反道路交通管理處罰條例案件，對於
交通部公路總局臺北區監理所蘆洲監理站於中華民國96年6月29
日所為之處分（原處分案號：北監蘆字第裁46-CN0000000號）聲
明異議，本院裁定如下：
    主  文
原處分撤銷。
甲○○在禁止臨時停車處所停車，處罰鍰新台幣陸佰元。
    理  由
一、原處分意旨略以：異議人即受處分人甲○○所有之車號JRY-
    740 重型機車，於民國95年7 月11日8 時26分許，在臺北縣
    三重市○○○路之人行道上禁止臨時停車之路段停車，經臺
    北縣政府警察局交通隊警員曾淋恭以當場拍照之方式採證，
    並以異議人有違反道路交通管理處罰條例第56條第1 項第1
    款規定之事實掣單舉發，並將舉發通知單送達於異議人之地
    址「臺北縣三重市○○街212 號」，因遭以查無此人而遭退
    回，遂於96年3 月12日以大宗普掛第0096 48 號公示送達，
    完成送達舉發通知單之程序，而異議人又未依限於應到案日
    期96年8 月27日前到案，原處分機關乃依道路交通管理處罰
    條例第56條第1 項第1 款及基準表之規定於96年6 月29 日
    裁處異議人罰鍰新台幣（下同）1,200 元。
二、異議人異議意旨略以：舉發通知單上記載違規地點為「三重
    市○○○路」，但三重市○○○路甚長，故異議人根本無從
    知悉違規地點究竟在何處；此外，異議人並未收受舉發通知
    單，否則異議人一定會在到案日期前繳納罰鍰，但異議人直
    到收到本件裁罰始知違規，從而裁決所裁罰1,200 元，實難
    甘服，為此依法聲明異議，請求撤銷原處分。
三、按汽車駕駛人停車時，有在禁止臨時停車處所停車者之情形
    者，處600 元以上1,200 元以下罰鍰，道路交通管理處罰條
    例第56條第1 項第1 款定有明文。又道路交通安全規則第11
    1 條第1 項規定：「汽車臨時停車時，應依左列規定：一、
    橋樑、隧道、圓環、障礙物對面、鐵路平交道、人行道、行
    人穿越道、快車道等處，不得臨時停車。二、交岔路口、公
    共汽車招呼站一○公尺內、消防栓、消防車出入口五公尺內
    不得臨時停車。三、設有禁止臨時停車標誌、標線處所不得
    臨時停車。四、道路交通標誌前不得臨時停車。五、不得併
    排臨時停車。」是人行道係屬不得臨時停車處，駕駛人停車
    時，自應遵行，不得將車停放在人行道上。又對於違反道路
    交通管理處罰條例之行為，逕行舉發者，應按已查明之資料
    填註車牌號碼、車輛種類、車主姓名或名稱及地址，並於通
    知單上方空白處加註逕行舉發之文字後，由舉發機關送達被
    通知人；而處理違反道路交通管理事件，有關文書送達之程
    序，依行政程序法之規定，違反道路交通管理事件統一裁罰
    標準及處理細則第11條第1 項第3 款、第5 條定有明文；而
    依行政程序法第78條第1 項第1 款規定：「對於當事人之送
    達，有應為送達之處所不明之情形，行政機關得依申請，准
    為公示送達」。執此，舉發機關於逕行舉發之情形，必須將
    舉發通知單依行政程序法之規定合法送達受舉發人，且若依
    職權仍無法查知受舉發人之住居所或其他應為送達之處所，
    始得以公示送達之方式送達通知單。
四、經查：
  (一)異議人即受處分人甲○○所有之車號JRY-740 重型機車，於
    95年7 月11日8 時26分許，在臺北縣三重市○○○路之人行
    道上禁止臨時停車之路段停車，經臺北縣政府警察局交通隊
    警員曾淋恭以當場拍照之方式採證，並以異議人有違反道路
    交通管理處罰條例第56條第1 項第1 款規定掣單舉發等情，
    已有台北縣政府警察局北縣警交字第CN0000 000號舉發違反
    道路交通管理事件通知1 紙、採證照片1 幀等附卷可稽；又
    上開通知單雖僅記載：「三重市○○○路」，然此業經舉發
    警員曾淋恭到庭證稱：「地點是在中正南路與崇安路的交叉
    路口」等語，暨再提出舉發地點處之照片為佐，異議人復坦
    承該舉發地點即為其住處之樓下，確實有將機車停放該處之
    事實，則舉發機關以照相採證方式為據，以前開車號機車違
    規停車之違規事實，向異議人逕行掣單舉發，核無違誤，應
    先敘明。
  (二)然本件異議人早在原舉發機關送達本件舉發違反道路交通管
    理事件通知單前，已於92年12月30日即遷入「台北縣三重市
    ○○○路171 號4 樓」迄今，此有個人基本資料在卷可參，
    從而本件舉發違反道路交通管理事件通知單自應向異議人該
    時之戶籍地址「台北縣三重市○○○路171 號4 樓」而為送
    達，始為合法。惟本件舉發機關所依法掣開之舉發通知單及
    採證照片，係於95年7 月28日交付郵政機關投遞予異議人之
    地址為「台北縣三重市○○街212 號」，嗣因查無此人而退
    回，舉發機關乃於96年3 月12將以大宗普掛第009648號函件
    公示送達等情，有本件相關送達資料等影本附卷可參，從而
    舉發機關未依職權查明異議人之應受送達處所，即逕就上揭
    「臺北縣三重市○○街212 號」地址再為公示送達，此送達
    自非適法，惟舉發機關於未合法送達舉發通知單之情形下，
    再逕行移請交通部公路總局蘆洲區監理所裁罰，原處分機關
    未查明本件送達程序之疏失，即以異議人未遵期到案為由，
    處以最高額之罰鍰，其處分亦有未洽。職是，異議人主張其
    未收受舉發單而喪失自行到案納最低罰之期限利益，此送達
    程序之瑕疵不能歸責於異議人等語，核屬有據。爰依法撤銷
    原處分，並依道路交通管理處罰條例第56條第1 項之規定，
    裁定罰鍰600 元，以期適法。
據上論斷，應依道路交通管理處罰條例第87條第2 項、道路交通
案件處理辦法第20條前段裁定如主文。
中　　華　　民　　國　　96　　年　　12　　月　　7 　　日
                  交通法庭法　官   邱景芬
以上正本證明與原本無異
如不服本裁定應於送達後5日內向本院提出抗告狀
                          書記官　曾千庭
中　　華　　民　　國　　96　　年　　12　　月　　11　　日
